最高法院刑事判決　　　　　　一○○年度台上字第七三六二號
上　訴　人　楊文學
　　　　　　彭吉翎
共　　　同
選任辯護人　楊振芳律師
上　訴　人　張協岳
上列上訴人等因違反毒品危害防制條例案件，不服台灣高等法院
台中分院中華民國九十九年八月二十七日第二審判決（九十九年
度上訴字第一四七八、一四八三號，起訴案號：台灣彰化地方法
院檢察署九十八年度偵字第四五八五、四五九三號），提起上訴
，本院判決如下：
    主  文
原判決均撤銷，發回台灣高等法院台中分院。
    理  由
本件原判決以上訴人楊文學、彭吉翎、張協岳因違反毒品危害防
制條例案件，不服第一審之科刑判決，於法定期間內提起第二審
上訴。惟上訴人等之上訴理由未提出新事證以供調查，亦未依據
卷內訴訟資料，指摘第一審判決有何足以影響判決本旨之不當或
違法，而構成應予撤銷之具體事由，難認係具體理由，其上訴違
背法律上之程式。因而不經言詞辯論，駁回其在第二審之上訴，
固非無見。
惟按，不服第一審判決而上訴於第二審法院者，應提出上訴書狀
，上訴書狀應敘述具體理由，刑事訴訟法第三百六十一條第一、
二項定有明文。所謂「應敘述具體理由」，指就不服判決之理由
為具體之敘述而非空泛之指摘而言。倘上訴理由就其所主張第一
審判決有違法或不當之情形，已舉出該案相關之具體事由，足為
其理由之所憑，即不能認係徒托空言或漫事指摘；縱其所舉理由
經調查結果並無可採，要屬上訴有無理由之範疇，尚難遽謂未敘
述具體理由。又我國刑事訴訟法之第二審採覆審制，就被告案件
經上訴之部分，為完全重複之審理，第二審法院就其調查證據之
結果，本於自由心證而認定事實及適用法律，非僅依第一審判決
基礎之資料，加以覆核而已。經查，依卷附上訴人等第二審之上
訴書狀，張協岳、楊文學均已明確指稱第一審中辯護人及檢察官
均一致主張本件有集合犯包括一罪之適用，並引本院判決意旨為
適用法律不當之爭執，楊文學更明確指出第一審判決附表五編號
六所示之夾鍊袋之沒收諭知有事實與理由矛盾之違法等情；彭吉
翎亦明確指稱其本件係受男友楊文學之託或與男友同行而犯罪，
兩次販賣其本人均未得利，原判決宣告應執行刑為二年有期徒刑
，祈請勿令其入獄，希給予緩刑機會等情，第一審判決量刑審酌
確未載及上開情節，是上訴人等上訴意旨均已具體主張，即難謂
非具體理由，且彭吉翎所處徒刑未逾二年，其希冀獲二審再考量
給予緩刑機會之請求，亦非明顯違情，況與楊文學共同犯罪，其
主文項下有關附表五編號六所示之夾鍊袋沒收諭知是否合法，亦
有事實審法院應依職權審酌之事項。乃原審對上情未經審理，僅
依第一審判決基礎之資料加以覆核，逕認上訴人之上訴不合法定
程式予以駁回，揆諸上開說明，自有違誤。上訴意旨均指摘原判
決不當，非無理由，應認原判決均有撤銷發回更審之原因。
據上論結，應依刑事訴訟法第三百九十七條、第四百零一條，判
決如主文。
中    華    民    國  一○○  年   十二   月  二十九  日
                      最高法院刑事第七庭
                          審判長法官  石  木  欽  
                                法官  洪  佳  濱  
                                法官  段  景  榕  
                                法官  周  煙  平  
                                法官  洪  兆  隆  
本件正本證明與原本無異
                                      書  記  官  
中    華    民    國  一○一  年    一    月    四    日
                                                      Ｅ